臺灣雲林地方法院民事裁定　　　　　　 100年度財管字第50號
聲　請　人　雲林縣口湖鄉農會
法定代理人　王政敏
非訟代理人　蔡佳玹
關　係　人　蔡添宗
上列聲請人聲請為被繼承人莊順德指定遺產管理人事件，本院裁
定如下：
    主  文
選任蔡添宗地政士為被繼承人莊順德（男、民國○○年○○月○○日生
、國民身分證統一編號：Ｚ000000000號、生前最後住所：住雲林
縣口湖鄉○○村○ 鄰○○路22之3 號、於民國95年02月20日死亡
）之遺產管理人。
准對被繼承人莊順德之繼承人為承認繼承之公示催告。
被繼承人莊順德之繼承人，應自前項公示催告最後登載新聞紙之
日起6 個月內承認繼承，上述期限屆滿，無繼承人承認繼承時，
被繼承人莊順德之遺產，於清償債權，並交付遺贈物後，如有剩
餘即歸屬國庫。
聲請程序費用由被繼承人莊順德之遺產負擔。
    理  由
一、本件聲請意旨略以：被繼承人莊順德（男、民國《下同》48
    年04月01日生、國民身分證統一編號：Ｚ000000000號、生前
    最後住所：住雲林縣口湖鄉○○村○ 鄰○○路22之3 號）生
    前以其所有之雲林縣口湖鄉○○○段第261-39、261-40、26
    5 地號土地，設定本金最高限額抵押權新臺幣（下同）2,88
    0,000 元予聲請人，作為其向聲請人借款之擔保，目前尚有
    2,280,000 元未獲清償，然其於95年02月20日死亡，又其繼
    承人均已於期間內聲明拋棄繼承，而其親屬會議亦未於1 個
    月內選定遺產管理人，致聲請人對其遺產無法行使權利。茲
    提出質押借據、放款分戶卡、雲林縣口湖鄉○○○段第261-
    39、261-40、265 地號土地登記第二類謄本、本院95年09月
    18日、95年03月15日雲院隆家溫決95繼字第183 號函、繼承
    系統表、戶籍謄本等件為證，請求鈞院代為選任被繼承人莊
    順德之遺產管理人，以維權益等語。
二、按繼承開始時，繼承人之有無不明，而無親屬會議或親屬會
    議未於1 個月內選定遺產管理人者，利害關係人或檢察官得
    聲請法院選任遺產管理人，並由法院依公示催告程序，定6
    個月以上之期限，公告繼承人，命其於期限內承認繼承；又
    被繼承人之所有繼承人均拋棄其繼承權者，亦準用關於無人
    承認繼承之規定，民法第1177條、第1178條第2 項、第1176
    條第6 項分別定有明文。
三、本件聲請人主張之上開事實，業據其提出質押借據、放款分
    戶卡、雲林縣口湖鄉○○○段第261-39、261-40、265 地號
    土地登記第二類謄本、本院95年09月18日、95年03月15日雲
    院隆家溫決95繼字第183 號函、繼承系統表、戶籍謄本等件
    影本為證，並經本院依職權調閱本院95年度繼字第183 號拋
    棄繼承事件案卷查核無訛，足資證明被繼承人莊順德之遺產
    確屬無人承認繼承之狀態，從而，聲請人以債權人之利害關
    係人身分聲請指定被繼承人莊順德之遺產管理人，核與首揭
    規定尚無不合。
四、本院審酌本件被繼承人莊順德之繼承人既均已拋棄繼承，而
    拋棄繼承既為民法所規定繼承人之權利，一經行使後，就其
    與被繼承人間之財產關係即行斷絕。法定繼承人既已拋棄繼
    承，應無再擔任遺產管理人之主觀意願，難免因其無意管理
    而影響管理事務之進行，與遺產管理之本意即不相符。況法
    定繼承人一般客觀上多缺乏遺產管理之專業知識及管理能力
    ，難認屬適當之遺產管理人之人選。復經本院去函轄區登錄
    之專業人士，徵詢蔡添宗地政士是否有意願擔任本件遺產管
    理人，經其具狀表示有意願擔任本件被繼承人之遺產管理人
    ，有其出具同意書1 紙可按，併考量關係人蔡添宗為執業地
    政士，非但具有專業知識及能力，且與被繼承人所遺遺產間
    無利害關係，若由其擔任本事件之遺產管理人，定能秉持其
    專業倫理擔當此具公益性質之職務，並順利達成管理保存及
    清算遺產之任務。再者，參酌被繼承人遺有之財產為雲林縣
    口湖鄉○○○段第261-39、261-40、265 地號土地，目前供
    作漁塭使用，無出租或出借之情形，另同縣鄉段第793 地號
    土地，其上座落數棟未辦保存登記建物，門牌號碼雲林縣口
    湖鄉○○村○ 鄰○○路22號之房屋，於被繼承人之父莊連財
    死亡後，由被繼承人之母莊蔡玉蘭繼為戶長，而門牌號碼同
    縣鄉村鄰路22之3 號之房屋，自被繼承人死亡後，由其配偶
    洪桂珠繼為戶長，目前由其居住使用之狀態，有民事陳報暨
    補正狀1 份在卷可佐。執此，本院認為由蔡添宗地政士擔任
    被繼承人之遺產管理人，應屬妥適，爰裁定如主文第1 項所
    示，並依法為承認繼承之公示催告。末按，民法第1185條規
    定：第1178條所定之期限屆滿，無繼承人承認繼承時，其遺
    產於清償債權，並交付遺贈物後，如有賸餘，歸屬國庫，附
    此敘明。
五、依非訟事件法第157條，裁定如主文。
中    華    民    國  100     年    12    月    26    日
                    家事法庭  法  官    潘雅惠
以上正本係照原本作成。
如對本裁定抗告須於裁定送達後10日內向本院提出抗告狀，並應
繳納抗告費新臺幣1,000 元。
中    華    民    國  100     年    12    月    27    日
                              書記官    陳美華